臺灣苗栗地方法院民事判決　　　　　　　 96年度訴字第194號
原　　　告　乙○○
　　　　　　　　　　　號
　　　　　　甲○○
被　　　告　丙○○
上列當事人間因被告過失致死案件，原告提起附帶民事訴訟，請
求侵權行為損害賠償，經本院刑事庭裁定移送（96年度交附民字
第19號），本院於民國96年9 月10日言詞辯論終結，判決如下：
    主  文
被告應給付原告乙○○新臺幣陸拾肆萬貳仟佰元，原告甲○○
新臺幣肆拾伍萬元，及均自民國九十六年四月三日起至清償日止
，按週年利率百分之五計算之利息。
原告其餘之訴駁回。
訴訟費用由被告負擔百分之二十六，餘由原告負擔。
本判決原告勝訴部分於原告以新臺幣拾陸萬肆仟元為被告供擔
保後，得假執行。
原告其餘假執行之聲請駁回。
    事實及理由
一、被告經合法通知，未於最後言詞辯論期日到場，核無民事訴
    訟法第386 條各款所列情形，爰依原告之聲請，由其一造辯
    論而為判決。
二、原告起訴主張：
  (一)被告於民國95年9 月7 日7 時30分許，駕駛車牌號碼：9L－
    2200號自小客車，沿苗栗縣頭份鎮○○○路往頭份方向行駛
    ，行至中正一路與六合二村入口之交岔路口時，明知汽車行
    駛時，駕駛人應注意車前狀況，並隨時採取必要之安全措施
    ；汽車行駛至交岔路口，轉彎車應讓直行車先行，而依當時
    係日間有自然光線、道路號誌正常、路況良好無缺陷，按其
    情節應注意，並能注意，竟疏未注意同向車道黃斯瑤騎乘車
    牌號碼：RL3 －581 號輕型機車正接近交岔路口，未禮讓黃
    斯瑤所騎乘之直行車先行，貿然在交岔路口處迴轉，兩車因
    而發生擦撞，黃斯瑤人車倒地，致受有身體多處之傷害，嗣
    經送醫救治後，仍因頭部外傷、顱骨骨折併腦挫傷及顱內出
    血，嗣因中樞衰竭併心肺衰竭，而於95年9 月18日15時許不
    治死亡。
  (二)原告乙○○為黃斯瑤之父，因本件事故受有以下損害：
  1.殯葬費用：新臺幣（下同）192,600 元。
  2.精神慰撫金：黃斯瑤正值20歲之青春年華，因被告之侵權行
    為而致死亡，原告乙○○因此失去至親，且白髮人送黑髮人
    實屬人間至慘之事，故請求2,000,000 元之精神慰撫金。
  以上合計2,192,600 元。
  (三)原告甲○○為黃斯瑤之母，本件事故發生時黃斯瑤正值20歲
    之青春年華，因被告之侵權行為而致死亡，原告甲○○因此
    失去至親，且白髮人送黑髮人實屬人間至慘之事，故請求2,
    000,000 元之精神慰撫金。
  (四)為此，爰基於侵權行為之法律關係，請求被告賠償原告所受
    之損害。並聲明：(1)被告應給付原告乙○○2,192,600 元，
    原告甲○○2,000,000 元，及均自起訴狀繕本送達被告之翌
    日起至清償日止，按週年利率百分之5 計算之利息。(2)願供
    擔保，請准宣告假執行。
三、被告未於最後言詞辯論期日到場，先前到庭時則陳稱：其高
    中畢業，目前打零工，每月收入約1 萬多元，原告請求之金
    額過高等語。並聲明：原告之訴駁回。
四、原告主張上揭二、(一)之事實，業經被告迭於本院、臺灣高等
    法院臺中分院刑事庭審理其被訴過失致死一案時坦白承認，
    且為認罪之表示等語明確（見本院96年度交易字第26號刑事
    卷第12頁、臺灣高等法院臺中分院96年度交上易字第940 號
    刑事卷第26頁背面），並有道路交通事故調查報告表、道路
    交通事故現場圖、現場照片、相驗屍體證明書、法醫驗斷書
    附於刑事卷可稽（見臺灣苗栗地方法院檢察署95年度相字第
    468 號卷第18至23、30、39至51頁），此經本院依職權調取
    上開刑事卷宗查核屬實，堪信為真實。
五、按汽車行駛時，駕駛人應注意車前狀況，並隨時採取必要之
    安全措施；汽車行駛至交岔路口，轉彎車應讓直行車先行，
    道路交通安全規則第94條第3 項、第102 條第1 項第7 款分
    別定有明文。本件被告於前述交叉路口迴轉行駛，自應注意
    車輛迴轉時之前、後方來車之狀況，並應讓直行車先行，俾
    以保持必要及安全之措施，詎其未注意黃斯瑤所騎乘機車直
    行駛來之道路狀況而貿然迴轉行駛，致發生本件交通事故，
    其顯有違反上揭規定之過失甚明，須負完全之過失責任，且
    其過失行為與黃斯瑤之死亡間，具有相當因果關係，亦堪認
    定。
六、次按因故意或過失，不法侵害他人之權利者，負損害賠償責
    任；汽車、機車或其他非依軌道行駛之動力車輛，在使用中
    加損害於他人者，駕駛人應賠償因此所生之損害；不法侵害
    他人致死者，對於支出醫療及增加生活上需要之費用或殯葬
    費之人，亦應負損害賠償責任，民法第184 條第1 項前段、
    第191 條之2 前段、第192 條第1 項分別規定明確。本件事
    故係因被告駕駛自小客車時之過失所致，且黃斯瑤之死亡與
    被告之過失行為間有相當因果關係，業如前述，是以原告基
    於侵權行為之法律關係，請求被告負損害賠償責任，自屬有
    據。茲就原告之請求，分項審酌如下：
  (一)殯葬費用部分：
    原告乙○○主張支出黃斯瑤之殯葬費用192,600 元，業據其
    提出新竹市殯葬管理所收據2 紙、永吉壽板店出具之收據2
    紙及明細表1 紙為證（見本院96年度交附民字第19號卷第5
    至8 頁），核其費用均屬喪葬習俗所必需，該花費金額亦與
    黃斯瑤之身分相當，並未過高，惟上開收據金額之總和係19
    2,300 元（21,300＋21,000＋150,000 ＝192,300） ，而非
    192,600 元，故原告乙○○此部分之請求於192,300 元之額
    度為有理由，應予准許。
  (二)精神慰撫金部分：
    按不法侵害他人致死者，被害人之父、母、子、女及配偶，
    雖非財產上之損害，亦得請求賠償相當之金額，民法第194
    條規定甚明。本件原告2 人為黃斯瑤之父母，渠等養育黃斯
    瑤所耗費之時間及精力難以估計，因本件事故遭此骨肉親情
    天人永隔之遽變，共享天倫之期待因而落空，且白髮人送黑
    髮人，精神上自亦受有相當之痛苦，本院審酌上情，另參酌
    原告乙○○國中畢業，目前打零工，1 個月收入約2 萬元，
    名下有汽車1 輛，原告甲○○國中畢業，目前未在工作，最
    近2 年之所得約20餘萬元，名下有房屋2 棟、土地3 筆、投
    資1 筆，財產總額約350 餘萬元，被告則高中畢業，目前打
    零工，名下無汽車、不動產等一切情狀（此經兩造陳述在卷
    ，並有兩造稅務電子閘門財產所得調件明細表在卷可憑【見
    本院96年度訴字第194 號卷第11至23、30、31、35頁】），
    認原告2 人所受非財產上即精神慰撫金之損害各為1,200,00
    0 元適當，原告2 人均請求2,000,000 元，核屬過高，超過
    部分，不能准許。
七、綜上，原告乙○○所得請求被告賠償之金額為1,392,300 元
    （即192,300 ＋1,200,000 ＝1,392,300） ，原告甲○○所
    得請求被告賠償之金額為1,200,000 元。又按保險人依強制
    汽車責任保險法規定所為之保險給付，視為被保險人損害賠
    償金額之一部分，被保險人受賠償請求時，得扣除之；因汽
    車交通事故死亡，得向保險人請求保險給付之請求權人，為
    受害人之遺屬，其順位如下：一、父母、子女及配偶。二、
    祖父母。三、孫子女。四、兄弟姐妹；同一順位之遺屬有數
    人時，按人數平均分配保險給付，強制汽車責任保險法第32
    條、第11條第1 項第2 款、第2 項分別著有規定。本件原告
    2 人為黃斯瑤之父母，已向保險公司領取強制汽車責任保險
    給付1,500,000 元，而黃斯瑤並無配偶、子女等情，業據原
    告2 陳述明確，另有戶籍謄本可稽（見本院96年度訴字第19
    4 號卷第30頁、本院96年度交附民字第19號卷第9 、10頁）
    ，是原告2 人依上條文規定所分得之強制汽車責任保險給付
    各為750,000 元（1,500,000 ÷2 ＝750,000） ，此部分應
    予以扣除，扣除後，原告乙○○得向被告請求賠償之金額為
    642,300 元（1,392,300 －750,000 ＝642,600） ，原告甲
    ○○得向被告請求賠償之金額為450,000 元（1,200,000 －
    750,000 ＝450,000） 。
八、從而，原告基於侵權行為之法律關係，請求被告應給付原告
    乙○○642,300 元，原告甲○○450,000 元，及均自起訴狀
    繕本送達被告之翌日即96年4 月3 日起至清償日止，按週年
    利率百分之5 計算之法定遲延利息，為有理由，應予准許，
    逾此部分之請求，即屬無據，應予駁回。
九、本件原告勝訴部分，原告陳明願供擔保請准聲請宣告假執行
    ，核無不合，爰酌定相當之擔保金額，予以准許。至其敗訴
    部分，其假執行之聲請失所附麗，應予駁回。
十、據上論結，本件原告之訴為一部有理由，一部無理由，依民
    事訴訟法第385 條第1 項前段、第79條、第390 條第2 項，
    判決如主文。
中　　華　　民　　國　　96　　年　  9　 　月　　21　　日
                  民事庭法　官　張 文 毓
以上正本係照原本作成。
如不服本判決，應於送達後20日內向本院提出上訴狀（須附繕本
）。
                        書記官  黎 東 成
中　　華　　民　　國　　96　　年　　9 　　月　　21　　日
